臺灣南投地方法院刑事判決　
110年度交訴字第29號
公  訴  人  臺灣南投地方檢察署檢察官 
被      告  張志堅


上列被告因肇事逃逸案件，經檢察官提起公訴（110年度偵字第6
58號），被告在本院準備程序進行中就被訴事實為有罪之陳述，
本院合議庭裁定由受命法官獨任依簡式審判程序，判決如下：
    主  文
張志堅駕駛動力交通工具肇事，致人受傷而逃逸，處有期徒刑捌
月。緩刑貳年。 
    事  實
一、張志堅於民國110年1月3日16時32分許，駕駛車牌號碼000-0
    000號自用小客車，沿南投縣南投市彰南路2段由南往北方向
    行駛，行經彰南路2段與復興路之交岔路口，本應注意汽車
    行駛至交岔路口，轉彎車應讓直行車先行，而當時天候晴、
    日間自然光線、柏油路面乾燥無缺陷、無障礙物且視距良好
    ，並無不能注意之情事，竟疏未注意，貿然左轉欲進入復興
    路，適許哲維騎乘腳踏自行車，沿南投縣南投市彰南路2段
    由北往南方向行駛，欲直行通過上開路口，張志堅駕駛之自
    用小客車左前車頭遂與許哲維騎乘之腳踏自行車發生碰撞，
    致許哲維受有前胸壁挫傷、左側膝部擦挫傷之傷害（過失傷
    害罪嫌部分未據告訴）。詎張志堅於前開事故發生後，停車
    片刻後，未下車察看，竟基於肇事逃逸之犯意，未停留現場
    協助救助許哲維，或等候警察前往處理，即逕自駕車離去現
    場。嗣經警到場處理後，調閱路口監視器畫面，而查悉上情
    。
二、案經南投縣政府警察局南投分局報告臺灣南投地方檢察署檢
    察官偵查起訴。
    理  由
壹、程序方面：
    本件被告張志堅所犯非為死刑、無期徒刑、最輕本刑為3年
    以上有期徒刑之罪或高等法院管轄第一審案件，其於本院準
    備程序進行中，先就被訴事實為有罪之陳述，經告知被告簡
    式審判程序之旨，並聽取公訴人及被告之意見後，本院合議
    庭依刑事訴訟法第273條之1之規定，裁定由受命法官獨任進
    行簡式審判程序，且依同法第273條之2規定，不受同法第15
    9條第1項、第161條之2、第161條之3、第163條之1及第164
    條至第170條有關證據提示、交互詰問及傳聞證據等相關規
    定之限制，合先敘明。
貳、實體方面：
一、上開犯罪事實，業據被告於本院準備程序及審理時坦承不諱
    （見本院卷第50、58頁），核與證人許哲維於警詢、偵訊中
    證述之情節（見警卷第6至8頁；偵卷第16至19頁）相符，並
    有卷附之衛生福利部南投醫院診斷證明書1紙、員警職務報
    告、道路交通事故現場圖、道路交通事故調查報告表㈠㈡、南
    投縣政府警察局舉發違反道路交通管理事件通知單、南投縣
    ○○○○○○○○○○○○○○○○○道路○○○○○○○○○○○○○○○○路○○○○○○○號查詢
    汽車駕駛人資料、車輛詳細資料報表、和解書、刑案現場照
    片6張、監視錄影畫面翻拍照片10張、交通部公路總局臺中
    區監理所110年4月7日投鑑字第1100037435號函及檢附之交
    通部公路總局臺中區監理所南投縣區0000000案車輛行車事
    故鑑定會鑑定意見書等在卷可稽（見警卷第1、13至28頁；
    偵卷第21、23至25頁），足認被告上開任意性自白與事實相
    符，堪以採信。本案事證明確，被告犯行洵堪認定，應依法
    論科。
二、論罪科刑：
  ㈠按行為後法律有變更者，適用行為時之法律；但行為後之法
    律有利於行為人者，適用最有利於行為人之法律，刑法第2
    條第1項定有明文。經查，被告行為後，刑法第185條之4業
    於110年5月28日修正公布，修正前刑法第185條之4原規定：
    「駕駛動力交通工具肇事，致人死傷而逃逸者，處1年以上7
    年以下有期徒刑。」修正後則規定：「駕駛動力交通工具發
    生交通事故，致人傷害而逃逸者，處6月以上5年以下有期徒
    刑；致人於死或重傷而逃逸者，處1年以上7年以下有期徒刑
    。犯前項之罪，駕駛人於發生交通事故致人死傷係無過失者
    ，減輕或免除其刑。」依修正前之規定，不分行為人之犯罪
    情節輕重，其法定刑一律為「1年以上7年以下有期徒刑」；
    修正後則按犯罪情節輕重，如行為人致人受輕傷而逃逸者，
    僅「處6月以上5年以下有期徒刑」，若致人於死或重傷而逃
    逸者，始「處1年以上7年以下有期徒刑」；且行為人於發生
    交通事故致人死傷係無過失者，則可減輕或免除其刑，經為
    新舊法之比較後，顯見修正後之規定較有利於被告，依刑法
    第2條第1項但書規定，自應適用修正後之刑法第185條之4規
    定論處。
　㈡按刑法第185條之4肇事逃逸罪，屬抽象危險犯，據立法說明
    ，其目的在於「維護交通安全，加強救護，減少被害人之死
    傷，促使駕駛人於肇事後，能對被害人即時救護」，課以肇
    事者在場及救護的義務。可見所保護之法益，除維護參與交
    通的眾人往來安全，避免事端擴大，和立即對於車禍受傷人
    員，採取救護、求援行動，以降低受傷程度外，尚含有釐清
    肇事責任的歸屬，及確保被害人的民事求償權功能，兼顧社
    會與個人之重疊性權益保障。是以肇事逃逸罪之重點，在於
    「逃逸」的禁止，若未等待警方人員到場處理，或無獲得他
    方人員同意，或不留下日後可以聯繫的資料，即逕自離開現
    場（含離去後折返，卻沒表明肇事身分），均屬逃逸行為」
    （最高法院105年度台上字第783號判決意旨參照)。經查，
    被告於肇事後，未留待現場報警或呼叫救護車處理，亦未告
    知被害人關於其身分資料，復未徵得被害人同意其離去，便
    逕自駕車離開肇事現場，其肇事逃逸之犯行，並無疑義。是
    核被告所為，係犯修正後刑法第185條之4第1項前段之肇事
    致人傷害逃逸罪。又本案交通事故之發生，被告駕駛自用小
    客車，行駛至行車管制號誌交岔路口，轉彎車應讓直行車先
    行，為肇事原因，具有過失責任甚明，自無修正後刑法第18
    5條之4第2項減免其刑規定之適用，附此敘明。
  ㈢爰以行為人責任為基礎，審酌被告駕駛自用小客車，疏未注
    意相關道路交通規範，肇致本件車禍事故致被害人受傷後，
    未停留於現場協助給予必要救護措施或報警處理，即逕自駕
    車離開肇事現場而逃逸，置被害人之安全於不顧，行為實屬
    不該，應予相當之非難。惟考量被害人所受傷勢幸非重大；
    復衡以被告於本院審理時已知錯並坦承全部犯行，且業與被
    害人達成和解，賠償被害人完畢（見偵卷第21頁），足認被
    告犯後態度尚佳。兼衡被告自陳為五專畢業之智識程度，經
    濟狀況勉持，之前從事保全工作，每月收入約新臺幣（下同
    ）2萬多元，目前已經退休，當時退休金領約80萬，現在生
    活小孩會給予生活補貼，另患有糖尿病，需持續就醫之家庭
    生活經濟狀況（本院卷第59至60頁）、無前科之素行等一切
    情狀，量處如主文所示之刑。
  ㈣末查，被告未曾因故意犯罪受有期徒刑以上之宣告，此有卷
    附之臺灣高等法院被告前案紀錄表可參，本院考量其因一時
    失慮而犯本案，且終能坦承犯行，並與被害人達成和解，又
    被害人到庭表示願意給予被告緩刑之機會等情，足認被告甚
    有悔意，信被告在歷經此次偵、審程序後，日後對於肇事後
    之救助義務應了然於心而能知所警惕，而無再犯之虞，本院
    因認其所宣告之刑，以暫不執行為適當，爰依刑法第74條第
    1項第1款規定宣告緩刑2年，以啟自新。
據上論斷，應依刑事訴訟法第273 條之1 第1 項、第284 條之1
、第299 條第1 項前段，判決如主文。
本案經檢察官黃淑美提起公訴，檢察官林孟賢到庭執行職務。
中　　華　　民　　國　　110 　年　　10　　月　　14　　日
                        刑事第二庭  法  官   顏紫安
以上正本與原本無異。
如不服本判決應於收受送達後20日內向本院提出上訴書狀，並應
敘述具體理由；其未敘述上訴理由者，應於上訴期間屆滿後20日
內向本院補提理由書（均須按他造當事人之人數附繕本）「切勿
逕送上級法院」。
告訴人或被害人如對於本判決不服者，應具備理由請求檢察官上
訴，其上訴期間之計算係以檢察官收受判決正本之日期為準。
                                    書記官　 劉芳竺　
中　　華　　民　　國　　110 　年　　10　　月　　15　　日
附錄本判決論罪科刑法條：
中華民國刑法第185 條之4
駕駛動力交通工具發生交通事故，致人傷害而逃逸者，處六月以
上五年以下有期徒刑；致人於死或重傷而逃逸者，處一年以上七
年以下有期徒刑。
犯前項之罪，駕駛人於發生交通事故致人死傷係無過失者，減輕
或免除其刑。